【裁判字號】    99,司財管,55
【裁判日期】    990722
【裁判案由】    指定遺產管理人
【裁判全文】
臺灣士林地方法院民事裁定            99年度司財管字第55號
聲  請  人  財政部臺北市國稅局
法定代理人  乙○○
代  理  人  丙○○
聲請人聲請選任被繼承人甲○○之遺產管理人事件，本院裁定如
下：
    主  文
聲請駁回。
聲請程序費用由聲請人負擔。
    理  由
一、本件聲請意旨略以：被繼承人甲○○（男、民國○○年○ 月○○
    日生、身分證統一編號：Ｚ000000000號、生前籍設臺北縣汐
    止市○○○路○ 段268 號6 樓）已於民國97年2 月9 日死亡
    ，而其生前欠繳綜合所得稅共計470,725 元。查得被繼承人
    之各順位繼承人均已向法院聲明拋棄繼承，並經鈞院以97年
    度繼字第451 號、第711 號准予備查在案。因被繼承人死亡
    前無遺產所得，為利該繳款書送達程序之進行，爰依民法11
    76條第6 項規定準用1178條第2 項之規定具狀聲請選任被繼
    承人甲○○之遺產管理人，並提出被繼承人除戶資料查詢清
    單、繼承系統表、臺灣士林地方法院家事庭98年11月6 日士
    院木家宜字第147號函等件為證。
二、按先順序繼承人均拋棄其繼承權時，由次順序之繼承人繼承
    。其次順序繼承人有無不明或第四順序之繼承人均拋棄其繼
    承權者，準用關於無人承認繼承之規定。又繼承開始時，繼
    承人有無不明，而無親屬會議或親屬會議未於1 個月內選定
    遺產管理人者，利害關係人或檢察官得聲請法院選任遺產管
    理人，並由法院依公示催告程序，定6 個月以上之期限，公
    告繼承人，命其於期限內承認繼承，民法第1176條第6 項、
    第1177條、第1178條第1 項、第2 項規定甚明。另依民法第
    1179條規定，法院所選任之遺產管理人，目的在於管理及清
    算遺產，倘無相當之遺產可供管理，自無選任遺產管理人之
    必要，合先敘明。
三、經查，聲請人之上開主張，固據提出欠稅總歸戶查詢情形表
    、財政部財稅資料中心家庭成員（三等親）資料查詢清單、
    個人戶籍資料查詢清單、全戶除戶資料查詢清單、財產及所
    得歸屬資料清單等件為證，並經本院依職權調取97年度繼字
    第451 號、第711 號拋棄繼承事件案卷核閱無誤，固堪信為
    真正。惟聲請人之代理人丙○○已到庭證稱：「（問：被繼
    承人所遺之遺產為何？）我們蒐集被繼承人之資料發現被繼
    承人沒有所得也沒有財產。」、「（問：被繼承人既無遺產
    ，為何要聲請選任遺產管理人？）因為可能會有財產沒有登
    記或是在國外，而我們是希望被繼承人之配偶來收稅單，若
    確實無財產，我們會將稅款註銷。」等語在卷（見本院99年
    6 月22日非訟事件筆錄），並經本院核閱卷附之財產及所得
    歸屬資料清單無誤，可見被繼承人甲○○現無任何遺產可供
    管理，甚為明確。是本件被繼承人既無任何遺產可供管理，
    自無選任遺產管理人之必要，故聲請人之聲請為無理由，應
    予駁回。
四、爰依非訟事件法第21條第1 項前段裁定如主文。
五、如不服本裁定，應於裁定送達後10日內，以書狀向本院提出
    抗告狀，並繳納抗告費新臺幣1,000元。
中    華    民    國    99    年    7     月    22    日
                  家事庭司法事務官  王政揚

司法院資訊處製作；財團法人民間司法改革基金會備份。
